台灣彰化地方法院民事判決　九十三年度簡上字第一○號
　　上　訴　人　　甲○○
　　訴訟代理人　　乙○○
　　被上訴人　　　臺灣銀行股份有限公司鹿港分行
　　訴訟代理人　　丙○○
　　複　代理人　　丁○○
　　　　　　　　　許地增
右當事人間請求損害賠償事件，上訴人對於中華民國九十二年十一月六日本院彰化簡
易庭九十二年度彰簡字第四五八號判決提起上訴，本院於九十三年三月十七日言詞辯
論終結，判決如左：
    主      文
上訴駁回。
第二審訴訟費用由上訴人負擔。
    事      實
甲、上訴人方面：
一、聲明：（一）原判決廢棄。（二）被上訴人應給付上訴人新台幣（下同）三十四
    萬七千七百七十七元。
二、陳述：除引用與原判決記載相同的陳述外，補充陳述稱：
（一）依綜合存款辦法、約定書及印鑑卡規定的記載，並無金融卡可以提領或借用未
      到期定期存款的約定。被上訴人銀行的承辦人員於上訴人新開戶時，也未曾向
      上訴人說明可以用金融卡提領或借用未到期的定期存款。而上訴人詢問親友結
      果，更無人知悉金融卡可以提領或借用未到期的定期存款。故被上訴人根本未
      盡告知義務，致上訴人受有損害，自應負過失賠償責任。
（二）訴外人尤福隆於十多日內盜領上訴人定期存款二十幾次，其中在九十一年七月
      九日提領十次，金額合計為十九萬五千一百元，已超過金融機構關於單日僅能
      提領十萬元的規定。此異常提領現象，被上訴人竟未控管，或自動停止給付，
      或來電告知上訴人，顯有疏失。
（三）訴外人尤福隆所提領的定期存款，乃先由被上訴人支付，迄至定期存款期滿後
      再行扣款。可見訴外人尤福隆所提領者，是被上訴人所有的金錢，並非上訴人
      的錢，被上訴人自應向其追討。
（四）被上訴人雖辯稱上訴人因未將金融卡及密碼分開保管，致發生本件盜領案等語
      。惟上訴人雖以出生年月日為密碼，但並未將之明顯記載於任何紙張或金融卡
      上，可能是因上訴人的駕照與金融卡放在一起，所以才會被盜領。故被上訴人
      所言，即屬無據。
（五）被上訴人雖辯稱存戶提領未到期的定期存款時，是就存戶定期存款設定質權，
      在規定的借款成數範圍內，予以貸款支付等語。然所謂貸款，須存戶本人持印
      鑑、身分證等文件到銀行辦理借貸手續，並非可用金融卡溢領。足見被上訴人
      此部分所辯，顯係推諉之詞。
（六）最近上訴人同事到台灣銀行提領綜合存款內的定期存款，因未攜帶身分證，遭
      台灣銀行拒絕。到隔日攜帶印章、存摺、身分證，並填寫「綜合存款戶申請定
      期性存款中途解約轉入活期性存款通知書」，才提領到定期存款。該同事即順
      便詢問營業員，可否以金融卡提領綜合存款戶內的定期存款。該營業員回答稱
      須在「存戶資料內容變更登錄單」變更項目欄內，填寫金融卡是否透支，並蓋
      上印章，才能設定金融卡可否溢領透支定期存款。為何被上訴人銀行未告知上
      訴人可以辦理此道手續？如果上訴人辦理此道手續，定期存款即不致被盜領，
      可見被上訴人銀行顯有疏失。
三、證據：除引用原審提出的證據外，補提出「綜合存款戶申請定期性存款中途解約
    轉入活期性存款通知書」及「存戶資料內容變更登錄單」各一紙為證。
乙、被上訴人方面：
一、聲明：駁回上訴。
二、陳述：除引用與原判決記載相同的陳述外，補充陳述稱：
（一）上訴人損失是因其未將金融卡及密碼妥善分開保管，且未即時通知掛失所致，
      與被上訴人無關：因以金融卡提領現金，除須持有金融卡外，尚須知悉密碼。
      而本件上訴人於九十一年一月十一日領用金融卡時，被上訴人即於密碼通知書
      內頁標記：「請勿將密碼告知他人，並請勿將密碼與金融卡放在一起」等文字
      ，且於各提款機旁張貼：「密碼與卡片請分別存放」等字句，提請客戶注意。
      再者，上訴人的金融卡雖於九十一年六月二十六日遭訴外人尤福隆竊取，但至
      同年七月八日以後，存款才被盜領，此時距其金融卡被竊日期已經十三日，上
      訴人竟未向被上訴人辦理掛失手續，乃遲至同年七月十一日上午十點十三分彰
      化縣警察局鹿港分局向被上訴人電知上訴人的金融卡被竊後，上訴人才在該日
      下午至被上訴人處辦理掛失手續。可見上訴人遭盜領的損失，乃因其未妥善分
      開保管金融卡及密碼，且未即時通知被上訴人掛失止付所致，與被上訴人無任
      何因果關係。
（二）被上訴人作業及辦法並無過錯：上訴人於九十年十二月二十五日開立綜合存款
      帳戶時，曾簽立綜合存款印鑑卡及「綜合存款約定書」。該約定書第三條即明
      示客戶如因支取活期性存款，致餘額不足時，被上訴人得在定期性存款的規定
      成數範圍內准予貸款，且存摺內頁也有同此意旨的文字記載。又金融卡申請書
      約定事項第六條也揭示金融卡如同存摺，密碼的使用如同印鑑或簽名，其與憑
      存摺及填具取款及轉帳憑條加蓋原留印鑑的行為，有同等效力。上訴人既在約
      定書上簽名，領用存摺及金融卡，自不可諉稱不知有此約定。因此，被上訴人
      作業及辦法並無過錯甚明。
（三）按侵權行為所發生的損害賠償請求權，以有故意或過失不法侵害他人權利為其
      成立要件，若其行為並無故意或過失，即無賠償之可言。又按損害賠償之債，
      以有損害發生及有責任原因的事實，並二者之間，有相當因果關係為成立要件
      。故上訴人主張損害賠償之債，如不合於此項成立要件者，即難謂有損害賠償
      請求權存在。本件被上訴人就上訴人的金融卡因遭竊而遭盜領的損失，並無故
      意或過失，也無相當因果關係。故上訴人的主張，顯無所據。
（四）上訴人存款為第三人所盜領，應向該盜領之人求償，與被上訴人無所關尤。
（五）定期存款戶才需要填寫綜合存款戶申請定期性存款中途解約轉入活期性存款通
      知書及存戶資料內容變更登錄單，以金融卡提領定期存款，已經有另外約定，
      不須再填寫上述二種單據。
    理      由
一、上訴人起訴主張其於民國九十年十二月二十五日在被上訴人銀行開立綜合存款帳
    戶，並於當日及九十一年四月二十六日各存入一年期的定期存款六十萬元、三十
    萬元，然該定期存款卻自未到期之前的九十一年七月八日起，遭訴外人尤福隆以
    其失竊的金融卡竊領二十多次，金額合計三十四萬七千七百七十七元，致上訴人
    受有損失，因上訴人在開戶時，被上訴人銀行並未告知可以用金融卡提領或借用
    定期存款，且綜合存款辦法中也沒有就此事項為約定，何況，上述定期存款在九
    十一年七月九日遭竊領的金額為十九萬五千一百元，超過一日最多可提領十萬元
    的規定，顯見被上訴人銀行在開戶的作業及存款控管方面均有過失，自應對於其
    定期存款遭竊領三十四萬七千七百七十七元負損害賠償責任，爰依侵權行為的法
    律關係，請求被上訴人給付三十四萬七千七百七十七元的判決。被上訴人則辯稱
    上訴人因未將提款卡及密碼妥善分開保管，且於提款卡被竊後遲未向被上訴人辦
    理掛失止付手續，致遭盜領，其損失與被上訴人無關；又綜合存款約定書第三條
    約定本存款項下的活期性存款，如因客戶支取，致餘額不足時，被上訴人銀行得
    在定期性存款的規定成數範圍內准予貸款，以供支付之用，而存摺內頁所印綜合
    存款辦法第五條第五款也有同此意旨的文字記載，另金融卡申請書約定事項第六
    條也明示金融卡如同存摺，密碼的使用如同印鑑或簽名，其與憑存摺及填具取款
    及轉帳憑條加蓋原留印鑑的行為，具有同等效力，上訴人既在上述綜合存款約定
    書上簽名，並領用存摺及金融卡，對於上述約定自不可推稱為不知，故被上訴人
    並無過失，自不負損害賠償責任等語。
二、上訴人主張其於九十年十二月二十五日在被上訴人銀行開立綜合存款帳戶，並於
    當日及九十一年四月二十六日各存入一年期的定期存款六十萬元、三十萬元，然
    該定期存款卻自未到期之前的九十一年七月八日起，遭訴外人尤福隆以其失竊的
    金融卡竊領二十次，金額合計三十四萬七千七百七十七元等情，已經提出定期存
    款明細表為證，且為被上訴人所不爭執，固應認為真正。惟上訴人主張其於開戶
    時，被上訴人銀行並未告知可以用金融卡提領或借用定期存款，且綜合存款辦法
    中也沒有就此事項為約定，而上述定期存款在九十一年七月九日遭竊領的金額為
    十九萬五千一百元，超過一日最多可提領十萬元的規定，顯見被上訴人銀行在開
    戶的作業及存款控管方面均有過失，對於其定期存款遭竊領三十四萬七千七百七
    十七元，即應負損害賠償責任等語，則為被上訴人所否認，並以前詞為辯。經查
    依被上訴人銀行綜合存款帳戶存摺內頁所印綜合存款辦法第五條第九款規定：「
    存戶持有本行發給之『金融卡』者，得在本行及與金資中心約定往來之跨行連線
    作業網內所設置之『自動櫃員機』自行操作取款。」，可知綜合存款存戶得以被
    上訴人發給的金融卡在被上訴人銀行及與金資中心約定往來之跨行連線作業網內
    所設置的「自動櫃員機」自行操作取款。且依被上訴人銀行綜合存款約定書第三
    條、前述綜合存款辦法第五條第五款規定：「本存款項下之活期性存款，如因支
    取．．．，而致餘額不足時，請在定期性存款之規定成數範圍內准予貸款，以供
    支付之用」、「存戶取款或依據第七款由本行代繳撥付金額超過活期性存款餘額
    時，即由本行自動依照第三款定期性存款設定之質權，在規定之借款成數範圍內
    ，予以貸款支付。」，足見於存戶以金融卡在「自動櫃員機」操作取款，其金額
    超過活期性存款餘額時，被上訴人銀行即得在定期性存款規定的成數範圍內，貸
    款並支付予存戶。本件上訴人既在被上訴人銀行開立綜合存款帳戶，並在綜合存
    款約定書上簽名，且領用被上訴人銀行發給的存摺及金融卡，自應知悉上述辦法
    及約定而受其拘束。其主張於開戶時，被上訴人銀行並未告知其可以用金融卡提
    領或借用定期存款，且綜合存款辦法中也沒有就此事項為約定等語，不足採信。
    則於訴外人尤福隆以上訴人的金融卡提領上訴人綜合存款內的活期存款時，因活
    期存款不足，被上訴人依前述綜合存款約定書第三條及綜合存款辦法第五條第五
    款規定，自動貸款支付，即屬符合雙方所訂契約的行為，無從認為不法。又上訴
    人於九十一年六月二十六日失竊金融卡後，並未立即向被上訴人辦理掛失手續，
    乃至同年七月十一日上午十點十三分彰化縣警察局鹿港分局向被上訴人電知上訴
    人的金融卡被竊後，上訴人才在該日下午至被上訴人處辦理掛失手續，此有彰化
    縣警察局鹿港分局書函附原審卷可憑，並為上訴人所不否認。且訴外人尤福隆以
    上訴人的金融卡提款，每日提領的金額並未超過十萬元，此觀上訴人提出的存摺
    登載可明。上訴人主張於九十一年七月九日遭提領十九萬五千一百元等語，乃將
    九十一年七月八日的金額九萬五千一百元計算在內，顯不正確。則因被上訴人是
    直至九十一年七月十一日上午十點十三分才知悉上訴人的金融卡失竊，故其對訴
    外人尤福隆自九十一年七月八日起，至同年月十一日止，以上訴人的金融卡所提
    領的金額合計三十四萬七千七百七十七元一事，根本不能注意，也難認被上訴人
    有何過失。上訴人雖另主張因被上訴人未告知其可以填載「存戶資料內容變更登
    錄單」，使其不能變更得以金融卡借貸的約定，致其定期存款被盜領等語。但得
    以金融卡借貸，本即為便利存戶而設，被上訴人實無從得知上訴人有無以金融卡
    借貸的意願，且前述約定書及存款辦法也未規定被上訴人有應告知不願以金融卡
    借貸的存戶，得填載「存戶資料內容變更登錄單」，以變更得以金融卡借貸約定
    的義務。故被上訴人未告知上訴人得變更以金融卡借貸的約定，並無過失可言。
    則上訴人主張被上訴人銀行在開戶的作業及存款控管方面均有過失等語，也無從
    憑採。因此，被上訴人並無侵權行為的事實，其辯稱並無過失，不負損害賠償責
    任等語，應可採取。從而，上訴人依侵權行為的法律關係，請求被上訴人給付三
    十四萬七千七百七十七元，為無理由，原審為上訴人敗訴的判決，於法並無不合
    。上訴意旨指摘原判決不當，求予廢棄改判，為無理由，應予駁回。
三、結論：本件上訴為無理由，本院依民事訴訟法第四百三十六條之一第三項、第四
    百四十九條第一項、第七十八條，判決如主文所示。
中　　　華　　　民　　　國　　九十三　　年　　　三　　　月　　三十一　　日
                                      民事第二庭
~B審判長法官　何志通
~B法　　　官  鄭舜元
~B法　　　官　廖國佑
右為正本係照原本作成
不得上訴。
中　　　華　　　民　　　國　　九十三　　年　　　三　　　月　　三十一　　日
~B法院書記官　莊素美
